臺灣彰化地方法院民事裁定            
111年度司繼字第13號
聲  請  人  鄭莫雪娥

上列聲請人聲請對被繼承人莫金生選任遺產管理人事件，本院裁
定如下：
    主  文
聲請駁回。
程序費用新臺幣壹仟元由聲請人負擔。
    理  由
一、本件聲請意旨略以：被繼承人莫金生與聲請人同為被繼承人
    莫新發之繼承人，聲請人欲就被繼承人莫新發所遺財產為遺
    產之分割，然被繼承人莫金生已於民國（下同）83年1月31
    日死亡，其繼承人不明亦無人承認繼承，聲請人爰基於利害
    關係人地位，聲請本院選任被繼承人莫金生之遺產管理人等
    語。
二、按繼承開始時，繼承人有無不明，而無親屬會議或親屬會議
    未於1個月內選定遺產管理人者，利害關係人得聲請法院選
    任遺產管理人，並由法院依公示催告程序，定6個月以上之
    期限，公告繼承人，命其於期限內承認繼承，民法第1177條
    、第1178條定有明文。次按遺產繼承人，除配偶外，依左列
    順序定之：(一)直系血親卑親屬、(二)父母、(三)兄弟姊妹
    、(四)祖父母，民法第1138條定有明文。復按所謂繼承人之
    有無不明，係指被繼承人之直系血親卑親屬、配偶、父母、
    兄弟姊妹及祖父母無一人出現，究竟有無繼承人尚在不明狀
    態之情形而言。因之繼承人有無不明，應從廣義解釋，亦即
    依戶籍資料之記載無可知之繼承人即屬之（最高法院85年度
    台上字第2101號判決意旨參照），是繼承開始時，若被繼承
    人尚有繼承人，即非繼承人之有無不明。
三、經查，聲請人主張之前揭事實，業據提出被繼承人莫新發繼
    承系統表、莫新發之繼承人戶籍資料（包含戶籍謄本手抄本
    影本）、土地登記謄本、被繼承人莫金生之戶籍資料影本等
    件為證，堪信屬實。另依本院職權函查結果，被繼承人莫金
    生無子女，父母及手足莫玉霞、賴莫玉蘭均於繼承開始時已
    死亡，惟依被繼承人莫金生之父莫新發及手足莫玉霞之全戶
    資料均有莫氏錦（即被繼承人莫金生之妹）出生及戶籍之記
    載，然查無莫氏錦死亡或出養之記錄，此有彰化○○○○○○○○11
    1年1月14日彰北戶字第1110000141號函及附件、彰化○○○○○○
    ○○111年6月17日彰田戶字第1110001587號函及附件在卷可稽
    ；本院復通知聲請人提出被繼承人莫金生之妹莫氏錦之除戶
    資料，經聲請人陳報其向戶政事務所查詢結果，均無莫氏錦
    除戶資料，是於本件繼承開始時，被繼承人莫金生之妹莫氏
    錦既無死亡登記，或其他已死亡相關證據，其形式上即尚生
    存，依法自為被繼承人莫金生之繼承人，本件尚無繼承人有
    無不明之情形。揆諸首揭規定，本件聲請人聲請為被繼承人
    莫金生選任遺產管理人，於法即有未合，應予駁回。
四、依家事事件法第97條，非訟事件法第21條第1項前段，裁定
    如主文。
五、如對本裁定抗告，須於裁定送達後10日之不變期間內，向本
    院提出抗告狀，並繳納抗告費新臺幣1,000元。
中　　華　　民　　國　　111 　年　　8 　　月　　31　　日
                  家事法庭  司法事務官 陳怡君